【裁判字號】    92,易緝,55
【裁判日期】    920610
【裁判案由】    侵占
【裁判全文】
臺灣臺北地方法院刑事判決                          九十二年度易緝字第五五號
    公  訴  人  臺灣臺北地方法院檢察署檢察官
    被      告  丁○○
右列被告因侵占案件，經檢察官聲請簡易判決處刑（九十一年度偵字第七七一七號）
，本院受理後（九十一年簡字第三六號），認為不宜以簡易判決處刑，改以通常
程序審理，判決如左：
    主  文
丁○○連續意圖為自己不法之所有，而侵占自己持有他人之物，處有期徒刑肆月，如
易科罰金，以佰元折算壹日。
    事  實
一、緣丁○○於民國九十年六月底某日詢問乙○○是否有意願至大陸地區旅遊，乙○○乃邀約甲○○與藍新發（業於九十一年一月間死亡）二人，相約於九十年七月
    十六日前往該地區旅遊，並委託丁○○代為介紹承辦出國事宜之旅行社，丁○○
    乃於九十年七月二日偕同乙○○前往位於臺北市中山區○○○路三八○號四樓之
    一之「冠鈞旅行社」內，並由乙○○交付丁○○新台幣二萬元之現金，作為代訂
    機票之定金，由丁○○代為轉交予旅行社職員丙○○，詎料丁○○依約將前開款
    項交予丙○○後，竟基於意圖為自己不法所有之概括犯意，未經乙○○之同意，
    先於九十年七月二日交付定金後兩小時，逕自返回旅行社，以急用為由向丙○○
    取回原付訂金中之一萬元，嗣於同年七月六日，再向丙○○取回二千六百元之現
    金，而將前開一萬二千六百元之原持有款項，均據為己有；嗣又承前之同一犯意
    ，於九十年七月中旬，先後兩次至乙○○位於基隆市○○區○○路八八之一號二
    樓住處，向其收取尾款一萬三千元及八千五百元，惟丁○○於收受款項後，均未
    將上開款項繳交於旅行社，反連續予以侵占入己，嗣因乙○○於出國當天與友人
    甲○○、藍新發相約於基隆火車站會合時，因久候未遇答應送機票前來之丁○○
    ，乙○○打電話至旅行社詢問丙○○後，始知上情。
二、案經乙○○訴由臺北市政府警察局中山分局向臺灣臺北地方法院檢察署檢察官聲
    請簡易判決處刑，本院認為不宜以簡易判決處刑，改以通常程序審理。
    理  由
一、訊據被告丁○○固坦承有於上揭時地將乙○○委其交予旅行社之二萬元，先後兩
    次取回一萬元及二千六百元之事實不諱，惟矢口否認有何侵占犯行，辯稱：交付
    予旅行社之二萬元是伊出的，因為伊欠告訴人乙○○二萬元，所以先幫他代墊，
    後來因有急用取回一萬二千六百元，之後伊並未向乙○○收取一萬三千元及八千
    五百元云云；經查：
（一）告訴人乙○○於警訊、偵查及本院調查中所指稱：九十年六月底被告詢問其是
      否要去大陸玩，並邀約其友人藍新發、甲○○一同前往，且出資二萬元定金交
      付予被告，由被告轉交予冠鈞旅行社，七月中旬又去伊住處先後收取一萬三千
      元及八千五百元之尾款，因我們約定七月十六日要出國，一直沒有消息，我就
      向旅行社傅小姐聯絡，傅小姐說我們的定金都被丁○○拿走了無法出國，我才
      知道，我有打大哥大向被告聯絡，但都沒有聯絡上等語，互核與證人甲○○於
      警訊中所證稱：於九十年六月底，我朋友乙○○問我要不要前往大陸旅遊，要
      先幫我出團費及定金，我就說好，等到九十年七月十六日出國當天，我及乙○○、藍新發等三人跟丁○○約在基隆車站要一起前往大陸，沒想到我及乙○○
      與藍新發三人在基隆車站一直等不到被告，乙○○打電話至旅行社詢問，才知
      被告根本沒有將乙○○交予伊之團費給旅行社，並將定金拿走，我聽乙○○講
      被告之後又向其收取尾款二萬一千五百元，該金額因係乙○○為被告所騙，故
      全由其負擔，我及藍新發均未出錢等語，並續於本院審理中到庭結證相符（本
      院九十二年五月三十日審理筆錄參照），且證人丙○○亦到庭結證陳稱：被告
      是第二次來跟我買機票，他帶告訴人到公司來，說要辦出國，他拿兩萬元給我
      ，我以為錢是被告的，但兩小時後被告來找我說他有急用要拿回一萬元，過了
      幾天他又來拿幾千元，很多客人都是委託他人辦理，因我只有留被告的電話，
      且我以為是被告作主的，後來錢沒有繳足，我等被告把機票錢拿來，但是電話
      怎麼打都打不通，因為他的尾款沒有拿來付，所以後來並未成行，告訴人要出
      國的那天有打電話給我，他說被告為何沒有把機票拿來，我說他沒有繳錢，所
      以機票沒有開給他，且我也找不到他人，被告後來就沒有再來過旅行社等語（
      參見上開審理筆錄），此外，復有請款購票明細表一紙在卷可稽，足證告訴人
      之前開指述，應堪信為真實。
（二）被告雖辯稱：二萬元是伊之前積欠告訴人錢，由其出資代墊云云，惟告訴人則
      指稱：被告從未和伊有資金往來，我們是在大陸認識的，只是普通朋友，只有
      去年七月我剛好在基隆要辦出國，他打電話給我，說他也要出國，他並未向我
      借過錢等語，且被告就其與告訴人間有借貸關係乙節，並無法舉證以實其說，
      其空言所辯，尚難遽以採信，又被告雖辯稱：並未向告訴人收取尾款云云，惟
      本院衡諸：(一)告訴人之指述核與證人甲○○、丙○○之證詞均屬相符；(二)告訴
      人與被告原為朋友關係，素無仇隙且相約前往大陸旅遊，自無無端設詞誣陷之
      理；(三)苟被告確有代告訴人墊支團費後又取回部分費用，理當先行知會告訴人
      ，並要求其自行將積欠之費用付清，豈有對告訴人全然支字不提，任由告訴人
      於出國當日久候不到被告後，經詢問旅行社方才知情之理；(四)被告苟確有意代
      為辦理被告等人大陸旅遊之計畫，其本當就團費之繳交事宜，積極聯絡告訴人
      與旅行社雙方，促使其等能順利成行，惟於取回一萬二千六百元之定金後，即
      未再度出面與丙○○接洽，且經證人丙○○主動打電話聯絡後，亦無法通知到
      被告前來繳費，此均與常理有違；是由上諸情參互以析，認被告前開所辯，應
      係事後卸責之詞，顯無足採。綜上所述，本件事證明確，被告犯行堪以認定，
      應依法論科。
二、核被告丁○○所為，係犯刑法第三百三十五條第一項之意圖為自己不法之所有，
    而侵占自己持有他人之物罪。被告先後多次侵占犯行，均時間緊接，犯罪構成要
    件相同，顯係基於概括犯意反覆為之，應依刑法第五十六條連續犯規定論以一罪
    ，並加重其刑。爰審酌被告前有竊盜、詐欺等犯罪前科（尚未構成累犯），仍不
    知謹慎自持之素行，有臺灣高等法院被告全國前案紀錄表一紙在卷可稽，其犯罪
    之動機、目的係因缺錢花用，一時貪念所致、犯罪之手段、犯罪之次數計有四次
    、犯罪所得之金額非鉅，嗣後否認犯行，且迄今未與告訴人達成和解之態度等一
    切情狀，量處如主文所示之刑，並諭知易科罰金之折算標準。
據上論斷，應依刑事訴訟法第四百五十二條、第二百九十九條第一項前段、刑法第五
十六條、第三百三十五條第一項、第四十一條第一項前段，罰金罰鍰提高標準條例第
一條前段、第二條，判決如主文。
本案經檢察官邱舜韶到庭執行職務
中      華      民      國      九十二     年      六      月     十    日
                                      臺灣臺北地方法院刑事第九庭
                                          法  官  吳  佳  薇
右正本證明與原本無異。
如不服本判決，應於判決送達後十日內向本院提出上訴狀(應抄附繕本)。告訴人
或被害人如對於本判決不服者，應具備理由請求檢察官上訴，其上訴期間之計算
係以檢察官收受判決正本之日期為準。
                                          書記官  許  博  為
中      華      民國      九十二      年    六    月  十二    日
附錄本件論罪科刑法條全文
中華民國刑法第三百三十五條
意圖為自己或第三人不法之所有，而侵占自己持有他人之物者，處五年以下有期徒刑
、拘役或科或併科一千元以下罰金。


司法院資訊處製作；財團法人民間司法改革基金會備份。
